【裁判字號】    96,交聲,308
【裁判日期】    970505
【裁判案由】    違反道路交通管理處罰條例
【裁判全文】
臺灣宜蘭地方法院交通法庭裁定         96年度交聲字第308號
移送機關    交通部公路總局臺北區監理所宜蘭監理站
異  議  人  環亞通運有限公司
法定代理人  甲○○
上列異議人因違反道路交通管理處罰條例案件，對於交通部公路
總局臺北區監理所宜蘭監理站於民國96年11月5日所為之處分（
原處分案號：宜監字第裁43-C00000000號）聲明異議，本院裁定
如下：
      主  文
原處分撤銷。
環亞運通有限公司不罰。
      理  由
一、原處分機關以：異議人環亞通運有限公司所有車牌號碼699-
    GX號營業貨運曳引車於民國96年9月20日14時55分許，由異
    議人司機劉進忠駕駛，於臺二線76.5公里處經警舉發「載運
    （鐵渣）煤灰礦泥拌合料，核重40T，經過磅測得47.25T，
    超載7.25T」違規。原處分機關調查後，認異議人「汽車裝
    載貨物超過核定之重量」違規情節屬實，於96年11月5日依
    道路交通管理處罰條例第29條之2第3項規定，裁處異議人罰
    鍰新臺幣18,000元，並記該汽車違規紀錄1次。
二、異議意旨略以：依違反道路交通管理事件統一裁罰基準及處
    理細則第12條第1項第13款規定，駕駛汽車裝載貨物超過核
    定之總重量或總聯結重量，未逾10%，而未嚴重危害交通安
    全、秩序或發生交通事故，且情節輕微，以不舉發為適當者
    ，得對其施以勸導，免予舉發。異議人所有之上開車輛總聯
    結重量為40公噸，而於出廠地、入廠地過磅時分別測得43.9
    40公噸、43.920公噸，皆在核定總重量加10%之範圍內，且
    當天經過10個固定地秤也無超載情形。是本件員警舉發超載
    使用之活動地秤可能係因使用不當以致產生誤差。為此爰於
    法定期間內聲明異議，請求撤銷原處分等語。
三、按法院受理有關交通事件，準用刑事訴訟法之規定，道路交
    通管理處罰條例第89條前段定有明文。而犯罪事實應依證據
    認定之，無證據不得認定犯罪事實，則為刑事訴訟法第154
    條第2項所明定。經查：
  (一)異議人之司機劉進忠於上揭時地駕駛系爭車輛，經舉發員警
    以活動地秤過磅總重達47.25公噸等事實，有過磅記錄單1紙
    存卷可稽。而本件舉發使用之活動地秤確經檢驗合格乙節，
    亦有經濟部標準檢驗局度量衡器檢定合格證書影本2紙附卷
    足稽。然異議人前開車輛於經警過磅前後，亦分別在出廠時
    及入廠時，各在中聯資源股份有限公司（下簡稱中聯公司）
    之地秤及臺灣水泥公司蘇澳廠（下簡稱臺灣水泥公司）地秤
    過磅，且於出廠過磅總重43940公斤（43.940公噸）、入廠
    時過磅總重43920公斤（43.920公噸），均未逾44公噸。經
    本院向中聯公司及臺灣水泥公司函查結果，上開公司之地秤
    均經過經濟部標準檢驗局檢定合格等情，亦有上開公司函覆
    之經濟部標準檢驗局度量衡檢定合格證書影本2紙可稽。再
    依系爭車輛前揭進出廠秤重數據以觀，系爭車輛於出廠、入
    廠時之秤重結果相距甚微，應可排除異議人之司機於該車輛
    出廠至入廠期間當中，有另行載運貨物之行為，是未必不得
    以上開進出廠秤重結果，推論系爭車輛於舉發時間之載重重
    量。
  (二)況依卷附本件舉發單位所使用活動地秤之檢定合格證書以觀
    ，每片活動地秤最大秤重為15000公斤（15公噸），兩片活
    動地秤合計最大秤重亦僅30000公斤（30公噸），低於系爭
    車輛之總聯結重量。而依證人即舉發員警張簡富豐到庭所述
    ，及卷附本件舉發所用之過磅記錄單內容，本件秤重方式係
    以秤軸重之方式，即以活動地秤秤得各軸之重量後，再直接
    相加而計算總重（見本院卷第58、60頁）。依此測量方式，
    因活動地秤對該曳引車每1軸測量時，均存有誤差值，以該
    車5軸分次測量所得直接相加，其誤差值即存有5次之誤差值
    。反觀卷附中聯公司地秤、臺灣水泥公司地秤之度量衡器檢
    定合格證書，中聯公司地秤之最大秤量為100000公斤（100
    公噸）、臺灣水泥公司地秤之最大秤量為60000公斤（60公
    噸），採直接秤重方式過磅，其誤差值應較個別秤量軸重再
    予相加之誤差值為低。故本件尚難以前揭活動地秤過磅結果
    ，遽認異議人車輛確實載重達47.25公噸。依前揭出廠、入
    廠之秤重結果以觀，異議人辯稱其車輛於舉發時地載重未逾
    44公噸等語，應屬可信。
  (三)依違反道路交通管理事件統一裁罰基準及處理細則第12條第
    1項第13款規定，駕駛汽車裝載貨物超過核定之總重量或總
    聯結重量，未逾百分之十，而未嚴重危害交通安全、秩序或
    發生交通事故，且情節輕微，以不舉發為適當者，交通勤務
    警察或依法令執行交通稽查任務人員得對其施以勸導，免予
    舉發。查系爭曳引車經核定之總聯結重量為40公噸之事實，
    為異議人所不爭，核與卷附舉發違反道路交通管理事件通知
    單所載內容相符，可堪認定，是系爭車輛於裝載貨物未逾44
    公噸之情形，超重尚在寬限值之內。又依本件舉發員警張簡
    富豐到庭所證述：依本件車輛違規情節，倘超重未逾10%並
    不會舉發等語（見本院卷第58頁），應認本件異議人違規情
    節，經交通勤務警察認定尚屬輕微，而予寬限。
四、綜上所述，依卷附事證，異議人辯稱其車輛於舉發時間載重
    未逾44公噸等情，可堪採信。系爭車輛超重範圍既未逾核定
    總聯結重量加計10%之範圍，且業經舉發警員表示此違規情
    節得依違反道路交通管理事件統一裁罰基準及處理細則第12
    條第1項第13款規定予以寬限等語明確。則揆諸前開說明，
    本件不應予以裁罰。原處分機關不察，遽予裁罰，即有未洽
    。故本件異議為有理由，應由本院將原處分撤銷，改諭知異
    議人不罰，以資適法。
五、依道路交通案件處理辦法第20條前段，裁定如主文。
中    華    民    國    97    年    5    月     5     日
                    交通法庭法  官  鄧晴馨
以上正本證明與原本無異。
如不服本裁定，應於裁定送達後5日內，向本院提出抗告狀。（
應附繕本）
                            書記官  吳文雄
中    華    民    國    97    年    5    月     6     日


司法院資訊處製作；財團法人民間司法改革基金會備份。
